【裁判字號】    92,簡上,169
【裁判日期】    920711
【裁判案由】    清償債務
【裁判全文】
臺灣臺北地方法院民事判決                        九十二年度簡上字第一六九號
    上  訴  人  甲○○
    被上訴人    美商花旗銀行股份有限公司
    法定代理人  丙○○
    訴訟代理人  丁○○
                乙○○
右當事人間請求清償債務事件，上訴人對於中華民國九十一年十二月十二日臺灣臺北
地方法院臺北簡易庭九十一年度北簡字第五六五三號第一審判決提起上訴，本院判決
如左：
    主  文
上訴駁回。
第二審訴訟費用由上訴人負擔。
    事  實
甲、上訴人方面：
一、聲明：求為判決：(一)原判決廢棄。(二)駁回被上訴人在第一審簡易之訴。
二、陳述：除與原判決記載相同者，茲引用之外，補稱：
    (一)被上訴人交付上訴人所使用之信用卡係以掛號郵遞之方式交付，經上訴人依被
      上訴人所規定之程序開卡消費使用，惟上訴人嗣後並無收到被上訴人改用一般
      平信將上訴人所使用之信用卡可用於預借現金功能之密碼寄交上訴人，上訴人
      既未取得密碼，如何預借現金？
    (二)近年來已有多筆因金融銀行（機構）因內部控管不當，將信用卡內載之資料流
      入犯罪集團手上，上訴人懷疑系爭卡上之內載資料應為被上訴人內部控管不當
      而外洩所致。
乙、被上訴人方面：
一、聲明：求為判決：駁回上訴。
二、陳述：除與原判決記載相同者，茲引用之外，補稱：
    (一)本件被上訴人原起訴狀誤載卡號，請求更正卡號為000000000000
      0000號。
    (二)於提款機使用信用卡預借現金，須有信用卡及預借現金密碼二者方得行之，缺
      一不可，故上訴人於未遺失信用卡之情形下，必知悉預借現金密碼，如會產生
      系爭預借現金之帳款，況上訴人於該系爭提款機預借現金之前後時間，皆尚持
      卡為一般正常之消費，更可證該預借現金係上訴人所為。
    理  由
一、本件被上訴人起訴主張：被告於民國八十九年八月二十九日與被上訴人訂立信用
    卡使用契約，並領用卡號0000000000000000號之威士信用卡（
    下稱系爭信用卡）使用，依約被告即得於財團法人聯合信用卡處理中心之特約商
    店記帳消費或於自動提款機預借現金，但應於次月繳款截止日前向被上訴人清償
    ，未清償部分被上訴人得依契約所定計收按年息百分之二十計算之利息，及欠繳
    金額達新台幣（下同）九萬元以上者，按月以九百元計算之違約金，詎上訴人累
    計消費記帳一萬五千三百六十元，預借現金十八萬元，手續費六千三百元，上訴
    人繳款一萬五千七百八十三元經抵充利息、違約金後，尚積欠一十八萬八千四百
    六十元及自民國九十年七月十八日起至清償日止，按年息百分之二十計算之利息
    ，暨二千七百元之違約金迄未清償，爰依兩造間之信用卡使用契約請求上訴人給
    付等語。上訴人則以：上訴人於八十九年十二月時曾遺失被上訴人銀行信用卡，
    經上訴人向被上訴人掛失後始補發系爭之威士信用卡，嗣於九十年五月二十三日
    上訴人收到帳單時發現竟有九筆各二萬元之預借現金交易並非其所為，上訴人即
    於翌日向警方報案，且上訴人於遺失信用卡時，僅通知被上訴人緊急停卡並補發
    新卡，並未要求增加有關新卡預借現金之附加功能，亦未領到預借現金之密碼，
    又被上訴人所依據之信用卡約定條款係定型化契約，有違消費者保護法之公平、
    正義原則，且近年來已有多筆因金融銀行（機構）因內部控管不當，將信用卡內
    載之資料流入犯罪集團手上，上訴人懷疑系爭卡上之內載資料應為被上訴人內部
    控管不當而外洩所致等語，資為抗辯。
二、查兩造於八十九年八月二十九日訂立信用卡使用契約，並領用威士信用卡使用，
    嗣因信用卡遺失，於八十九年十二月經由上訴人掛失信用卡所補發系爭信用卡之
    ，系爭信用卡迄今均未遺失，仍由上訴人所持有，並累計簽帳消費一萬五千三百
    六十元之事實，業據提出信用卡申請書影本、信用卡約定條款影本、消費明細各
    一份為證，並為兩造所不爭執，應認該等事實為真實。
三、被上訴人另主張上訴人於九十年五月七日在自動提款機預借現金九筆，金額共計
    十八萬元之事實，為上訴人所否認。經查：按持卡人持信用卡向金融機構預借現
    金，於程序上除須使用預借現金密碼外，尚須同時使用該信用卡，始得向自動提
    款機預借現金，此為兩造所不爭之事實是於正常之情形下，若當事人欲預借現金
    ，必須同時持信用卡及知悉預借現金密碼，始能從自動付款設備預借現金。上訴
    人雖辯稱系爭九筆金額共計十八萬元之預借現金款項帳款並非其持用系爭信用卡
    預借現金所生，不應由其負責等語。然查：系爭信用卡本身即有預借現金之功能
    ，該等功能無須另行申請，持被上訴人發行之信用卡預借現金時，須輸入該行發
    給之預借現金密碼，該密碼是以電腦選號，持卡人不能變更該密碼，只有密碼沒
    有信用卡無法預借現金等情為被上訴人陳明在卷，參以上訴人復自承系爭信用卡
    皆保管在身邊並未遺失，亦未借予他人使用，且系爭消費明細上預借現金前後之
    簽帳消費均係其所消費等情，是該預借現金之人必然知悉上訴人之預借現金密碼
    ，並持有系爭信用卡，斷無可能係該人僅知悉該信用卡預借現金之密碼，而未持
    有系爭信用卡之情況下預借現金，是以上訴人否認領到預借現金密碼，亦未於九
    十年五月七日持系爭信用卡在自動提款機預借現金等語，衡諸常情，尚不足採。
四、上訴人另辯稱系爭九筆預借現金款項並非其預借現金所生，系爭信用卡約定條款
    係定型化契約，有違消費者保護法之公平原則等語。經查：持卡人持用信用卡向
    發卡銀行預借現金，核其法律性質，應屬持卡人與發卡銀行間成立消費借貸契約
    ，因一般人向銀行借貸，須經徵信、對保等手續，而發卡銀行在核發信用卡之時
    ，已對持卡人之債信予以審核，故持用信用卡預借現金，發卡銀行即不再另行徵
    信，惟為確認持卡人身分，乃要求預借現金時須輸入密碼，該密碼既為確認持卡
    人身分所必須，持卡人為保自己權益，即應妥善保管，且該密碼係由持卡人持有
    ，該密碼遺失、遭他人竊用之風險，亦應由持卡人負擔。準此，系爭信用卡約定
    條款第六條第三項：「持卡人使用自動化設備辦理預借現金或進行其他交易，就
    其交易密碼或其他辨識持卡人同一性之方式，應予以保密，不得告知第三人」，
    及第十七條第二項第二款：「持卡人自辦理掛失手續時起被冒用所發生之損失，
    概由貴行負擔。但持卡人因故意或重大過失將使用自動化設備辦理預借現金或進
    行其他交易之交易密碼或其他辨識持卡人同一性之方式使第三人知悉者，持卡人
    仍應負擔辦理掛失停用手續後被冒用之損失」等約定，課以持卡人妥善保管預借
    現金密碼之義務，並將不正使用信用卡以預借現金之風險歸由持卡人負擔，並無
    顯失公平之處，是上訴人前揭所辯，亦乏所據，並不足採。又上訴人另稱其懷疑
    系爭卡上之內載資料應為被上訴人內部控管不當而外洩所致，惟並無舉出任何證
    據以實其說，徒以空想猜測，並無依據，是上訴人此點抗辯亦不足採。
五、按持卡人以信用卡辦理預借現金時，須依貴行（即被上訴人）及辦理預借現金之
    機構有關規定及程序辦理，並應繳付貴行依每筆預借現金金額百分之三點五計算
    之手續費（如低於新台幣一百元，以新台幣一百元計），並得隨時清償。預借現
    金金額於當期繳款截止日前如未全部清償，貴行得就未清償部分依第十五條約定
    計收循環信用利息，系爭信用卡約定條款第十條第一項規定甚明，故上訴人以系
    爭信用卡預借現金，被上訴人依約自得請求上訴人返還該預借款項並給付手續費
    。從而，被上訴人本於信用卡約定條款之法律關係，訴請上訴人給付一十八萬八
    千四百六十元及自民國九十年七月十八日起至清償日止，按年息百分之二十計算
    之利息，暨二千七百元之違約金，為有理由，應予准許。是則原審判命上訴人如
    數給付，於法並無不合。上訴意旨指摘原判決不當，求予廢棄改判，為無理由，
    應予駁回其上訴。
據上論結，本件上訴為無理由，依民事訴訟法第四百三十六條之一第三項、第四百四
十九條第一項、第七十八條，判決如主文。
中      華      民      國    九十二    年      七      月     十一     日
                                      民事第二庭審判長法官  丁蓓蓓
                                                      法官  黃雯惠
                                                      法官  朱漢寶
右正本證明與原本無異。
本件判決不得上訴。
中      華      民      國    九十二    年      七      月      十一    日
                                          法院書記官  劉碧輝


司法院資訊處製作；財團法人民間司法改革基金會備份。
